臺灣高等法院刑事裁定
110年度毒抗字第814號
抗  告  人  
即  被  告  李鼎昌



上列抗告人因違反毒品危害防制條例案件，不服臺灣基隆地方法
院中華民國110年3月29日裁定（110年度毒聲字第160號），提起
抗告，本院裁定如下：
    主  文
抗告駁回。
    理  由
一、原裁定意旨略以：抗告人即被告甲○○基於施用第二級毒品之
    犯意，於民國109年6月2日17時50分許，在基隆市火車站公
    廁內，以將甲基安非他命置入玻璃球吸食器內後加熱燒烤，
    吸食其所產生煙霧之方式，施用甲基安非他命1次，嗣於同
    日18時52分許，在基隆市仁愛區仁一路81巷口為警查獲，當
    場並扣得甲基安非他命1包，經警方採集其尿液送驗，結果
    呈安非他命及甲基安非他命陽性反應，爰依檢察官之聲請，
    裁定將被告送勒戒處所施以觀察、勒戒，其期間不得逾2月
    等語。
二、抗告意旨略以：伊於109年6月2日所犯之毒品案件，因屬舊
    法，卻以新法判決，有所違誤，因而不服判決，爰提起抗告
    云云。
三、按施用第一、二級毒品為犯罪行為，毒品危害防制條例第10
    條設有處罰規定，故施用第一、二級毒品者，本應科以刑罰
    。惟基於刑事政策，對合於一定條件之施用者，依同法第20
    、24條等規定，係採「觀察、勒戒或強制戒治」與「附命完
    成戒癮治療緩起訴處分」等雙軌治療模式。而於109年7月15
    日修正施行之毒品危害防制條例第20條第3項及第23條第2項
    ，雖僅將原條文之再犯期間由「5年」改為「3年」，惟鑑於
    將施用毒品者監禁於監獄內，僅能短期間防止其接觸毒品，
    因慣用毒品產生之「心癮」根本無法根除，並慮及毒品危害
    防制條例施行多年累積之戒毒經驗及實效，暨逐步擴充之醫
    療、戒癮機構、專業人力、社區支援系統等資源，尤以本次
    毒品危害防制條例第24條修正，擴大檢察官對施用毒品者附
    條件緩起訴處分之範圍，使其能視個案具體情形給予適當多
    元社區處遇。是本次修正後對於施用毒品者之思維，自應與
    時俱進，擺脫以往側重於「犯人」身分之處罰，著重其為「
    病患」之特質，並以「治療」疾病為出發點，重新評價前揭
    所謂「3年後再犯」之意義。因此，上述所謂「3年後再犯」
    ，只要本次再犯（不論修正施行前、後）距最近1次觀察、
    勒戒或強制戒治執行完畢釋放，已逾3年者，即該當之，不
    因其間有無犯第10條之罪經起訴、判刑或執行而受影響，應
    由檢察官循上開雙軌治療模式，為合義務之裁量處置（最高
    法院109年度台上大字第3826號裁定、109年度台上字第3826
    號刑事判決意旨參照）。
四、經查，被告前揭施用甲基安非他命之行為，業據被告於警詢
    及偵查時坦承不諱，且被告為警查獲時所採集尿液送驗結果
    ，確呈安非他命暨甲基安非他命之陽性反應，有台灣檢驗科
    技股份有限公司(濫用藥物實驗室-台北)於109年6月23日出
    具之濫用藥物檢驗報告、基隆市警察局偵辦毒品案件尿液檢
    體對照表及勘察採證同意書可按，上開檢驗係以氣相/液相
    層析質譜儀分析法為確認，出現偽陽性反應之機率極低，該
    檢驗結果當為真實可信，足以佐證被告之任意性自白確與事
    實相符，是被告有施用第二級毒品之事實，至為明確。又被
    告於88年間，因施用毒品案件，經法院裁定送觀察、勒戒，
    因有繼續施用毒品傾向，經法院裁定送強制戒治，於91年3
    月17日執行完畢出所，並由檢察官為不起訴處分確定，於91
    年間，又因施用第一、二級毒品案件，經法院裁定送強制戒
    治後，於93年1月9日停止戒治出所，施用毒品行為並經法院
    分別判處有期徒刑4月及8月、6月確定，其後即因5年內多次
    再犯施用毒品案件，均經法院判處罪刑確定，而未再受有觀
    察勒戒、強制戒治或附命戒癮治療之緩起訴處分等情，有本
    院被告前案紀錄表可按。是本件被告施用毒品之行為時間，
    距離前揭觀察、勒戒及強制戒治執行完畢釋放後之時間已逾
    3年，則原審依檢察官之聲請，據以裁定觀察、勒戒，按上
    規定，並無違誤。被告雖以前詞指謫原審之法律適用有所違
    誤云云，然依修正後毒品危害防制條例第35條之1規定：「
    本條例中華民國108年12月17日修正（109年1月15日公布、
    同年7月15日施行）之條文施行前犯第10條之罪之案件，於
    修正施行後，依下列規定處理：一、偵查中之案件，由檢察
    官依修正後規定處理。二、審判中之案件，由法院或少年法
    院（地方法院少年法庭）依修正後規定處理；依修正後規定
    應為不起訴處分或不付審理之裁定者，法院或少年法院（地
    方法院少年法庭）應為免刑之判決或不付審理之裁定。三、
    判決確定尚未執行或執行中之案件，適用修正前之規定。」
    ，可知在本次修正條文施行前犯第10條之罪，不論是尚在偵
    查中之案件，或已起訴繫屬中之審判案件，均應依修正後之
    規定處理。是本件被告施用毒品行為時雖在修正條文施行前
    ，該案偵查中於修正條文施行前檢察官偵結，依修正前規定
    聲請簡易判決處刑，然原審法院繫屬後，上開毒品危害防制
    條例之規定已修正施行，原審法院依上開規定，認檢察官之
    起訴程序違背規定，為不受理判決，則檢察官其後依修正後
    之規定，就本件被告施用行為聲請觀察、勒戒，原審再依聲
    請而為裁定，並無被告上開所指法律適用之違誤情況。至於
    被告認其上開前案情況並不符合3年後再犯云云，核與上開
    修法意旨規範不符，亦不足採。是本件抗告並無理由，應予
    駁回。
據上論斷，應依刑事訴訟法第412條，裁定如主文。
中　　華　　民　　國　　110 　年　　6 　　月　　8　　日
     　　　　　　 刑事第十四庭  審判長法　官  黃斯偉
                                      法　官  黎惠萍
                                      法　官  許泰誠 
以上正本證明與原本無異。
不得再抗告。
                                      書記官  朱子勻
中　　華　　民　　國　　110 　年　　6 　　月　　8　　日